【裁判字號】    99,聲判,63
【裁判日期】    991103
【裁判案由】    聲請交付審判
【裁判全文】
臺灣士林地方法院刑事裁定              99年度聲判字第63號
聲  請  人  丙○○
代  理  人  徐滄明律師
被      告  乙○○
            丁○○
            甲○○
上列聲請人因告訴被告等傷害等案件，不服臺灣高等法院檢察署
檢察長駁回再議之處分（99年度上聲議字第6279號），聲請交付
審判，本院裁定如下：
    主  文
聲請駁回。
    理  由
一、按告訴人不服上級法院檢察署檢察長或檢察總長認再議為無
    理由而駁回之處分者，得於接受處分書後10日內委任律師提
    出理由狀，向該管第一審法院聲請交付審判。法院認為交付
    審判之聲請不合法或無理由者，應駁回之。刑事訴訟法第25
    8 條之1 第1 項、第258 條之3 第2 項前段，分別定有明文
    。查本件聲請人即告訴人丙○○以被告乙○○、丁○○、甲○○等3 人涉嫌傷害等罪嫌向臺灣士林地方法院檢察署檢察
    官提出告訴，經該署檢察官偵查後，於民國99年7 月19日以
    99年度偵字第5469、5792、5814、6200號為不起訴處分後，
    聲請人不服，聲請再議，亦經臺灣高等法院檢察署檢察長於
    99年8 月30日以99年度上聲議字第6279號認再議為無理由而
    駁回再議，聲請人於99年9 月7 日收受該處分書後，乃於10
    日內即99年9 月14日向本院聲請交付審判，此有99年度偵字
    第5469、5792、58 14 、6200號不起訴處分書、99年度上聲
    議字第6279號處分書、刑事聲請狀附卷可稽，是本件交付審
    判之聲請，程序上尚無不合，合先敘明。
二、次按91年2月8日修正公布之刑事訴訟法，仿德國刑事訴訟法
    強制起訴程序之設計，新增第258條之1至之4所規定之「交
    付審判制度」，其主要目的在建立檢察官處分權限之外部監
    督機制。然為避免法官權限之過度擴張，因而壓縮檢察官之
    控訴權限，甚至形成法官兼任檢察官角色之「新糾問制」，
    法院對於聲請交付審判案件之審查，應限於檢察官不起訴處
    分是否違法。質言之，如檢察官係依據刑事訴訟法第252 條
    規定予以不起訴處分者，應審查該處分是否符合該條各款之
    規定；若係依據同法第253 條規定為不起訴處分者，則應審
    查該處分是否有裁量逾越或裁量濫用之情形，亦即，法院於
    審理交付審判之聲請有無理由時，其調查證據範圍，應以偵
    查中曾顯現之證據為限，不可就告訴人新提出之證據再為調
    查，亦不可蒐集偵查卷以外之證據，又除認為告訴人所指摘
    不利於被告之事證未經檢察機關詳為調查或斟酌，或不起訴
    處分書所載理由違背經驗法則、論理法則或其他證據法則，
    否則，不宜率予交付審判（法院辦理刑事訴訟案件應行注意
    事項第134 點及臺灣高等法院91年第1 次刑事庭庭長法律問
    題研究會議結論參照）。此乃刑事訴訟法第258 條之1 規定
    告訴人得向法院聲請交付審判，係新增對於「檢察官不起訴
    或緩起訴裁量權」制衡之一種外部監督機制，法院僅就檢察
    官所為不起訴或緩起訴之處分是否正確加以審查，以防止檢
    察機關濫權，依此立法精神，同法第258 條之3 第3 項規定
    法院審查聲請交付審判案件時「得為必要之調查」，其調查
    證據之範圍，自應以偵查中曾顯現之證據為限；又為避免與
    刑事訴訟法第260 條之再行起訴規定混淆不清，故法院對於
    聲請交付審判案件之審查，應限於檢察官不起訴處分是否違
    法。如檢察官係依據刑事訴訟法第252 條規定予以不起訴處
    分者，應審查該處分是否符合該條各款之規定；若係依據同
    法第253 條規定為不起訴處分者，則應審查該處分是否有裁
    量逾越或裁量濫用之情形。至於檢察官據以不起訴處分之「
    基礎事實」，則非法院應行介入審查之對象，蓋法院裁定交
    付審判之前提，乃該案件已經跨越起訴門檻，亦即符合刑事
    訴訟法第251 條第1 項規定「足認被告有犯罪嫌疑」檢察官
    應提起公訴之情形，縱或法院對於檢察官所認定之事實有不
    同判斷，惟該案件必須繼續偵查始能判斷應否起訴者，法院
    仍應依據現行第258 條之3 第2 項前段，以聲請無理由裁定
    駁回。次按告訴人之告訴，係以使被告受刑事訴追為目的，
    是其陳述是否與事實相符，仍應調查其他證據以資審認（最
    高法院52年度臺上字第1300號判例意旨可資參照）。
三、聲請交付審判意旨略以：
    被告乙○○與聲請人即告訴人丙○○係叔姪，前因其等共有
    並坐落臺北縣淡水鎮○○里○○段樹梅坑小段（下稱樹梅坑
    小段）第468-3 、468- 9號土地即臺北縣淡水光武農場（下
    稱光武農場）之使用發生糾紛，聲請人遭被告乙○○傷害，
    乃聲請民事保護令，經臺灣士林地方法院於99年2 月22 日
    以98年度家護字第472 號核發民事通常保護令，諭令被告乙○○不得對聲請人實施身體或精神上不法侵害之行為，亦不
    得直接或間接對聲請人為騷擾之行為，保護令之有效期間為
    10 月 。詎被告乙○○於99年3 月4 日收受上開保護令後，
    竟基於傷害之犯意，於99年3 月14日中午12時30分許，在光
    武農場旁，教唆被告丁○○徒手毆打聲請人左側頭部，致聲
    請人受有頭部外傷之傷害；被告乙○○、甲○○復共同基於
    毀損之犯意，於99年3 月7 日某時許，在光武農場，持不明
    工具，破壞聲請人栽種之冬瓜8 株、南瓜8 株、胡瓜2 株、
    香椿1 株、香蕉10株、芙蓉花樹1 株、芥菜及胡蘿蔔栽種面
    積2 坪、紅菜栽種面積0.5 坪及自動噴水系統2 套等，足生
    損害於聲請人；又被告乙○○再基於毀損之犯意，於99年3
    月27日下午4 時許，在光武農場，以不明方法，毀損聲請人
    栽種之南瓜4 顆，足生損害於聲請人；另被告乙○○又基於
    妨害名譽之犯意，於99年4 月11日上午9 時50分許，在光武
    農場，公然對聲請人辱罵「瘋子」等語，足生損害聲請人名
    譽，被告乙○○涉有刑法第29條第1 項、第277 條第1 項之
    教唆傷害罪嫌、第309 條公然侮辱罪嫌、第354 條毀損罪嫌
    及家庭暴力防治法第61條第1 、2 款違反保護令之罪嫌，被
    告丁○○涉有刑法第277 條第1 項傷害罪嫌，被告甲○○涉
    有刑法第354 條毀損罪嫌。上開案件業經臺灣士林地方法院
    檢察署檢察官於99年7 月19日以99年度偵字第5469、5792、
    5814、6200號為為不起訴處分，再經臺灣高等法院檢察署檢
    察長於99年8 月30日以99年度上聲議字第6279號認再議無理
    由而駁回再議，惟查：
  (一)傷害罪部分：
    臺灣高等法院檢察署誤認現場監視器拍攝光碟為聲請人所拍
    攝及提供，並據以對聲請人不利益之認定，有重要證據誤判
    之違法；且該光碟已為被告乙○○所剪接，內容與現場發生
    之事實不符，原檢察官未依職權移送鑑定，亦未通知聲請人
    一同勘驗並就該勘驗內容表示意見；再聲請人因臉部遭被告
    丁○○重擊而暈倒，而原檢察官卻認聲請人所提供之受傷照
    片，僅得看出左耳附近膚色略微泛紅，無法據以認定是否曾
    受到傷害，然靠近耳朵之臉部多為骨頭，如遭重擊，受傷者
    為腦部，產生暈眩，臉部只會呈現泛紅，且乙○○所提出之
    光碟未見丁○○重擊聲請人之畫面，其不起訴處分顯有重大
    瑕疵之違法。
  (二)公然侮辱罪部分：
    證人曾郁文曾經原檢察官傳喚出庭作證，嗣因其有事請假，
    但證人曾於士林地方法院檢察署99年度偵字第10236 號家暴
    案件中出具見證書稱：「見到丙○○先生受到年輕人身配農
    具以言語，動作挑動，辱罵，原由為年輕人非常不滿高先生
    提訴訟乙事」，而原檢察官似乎急於結案，未再訂期傳喚其
    作證，率予不起訴處分，其錯誤與違法性，自無庸置疑。
  (三)毀損罪部分：
    被告乙○○、甲○○確於99年3 月7 日在光武農場持不明工
    具毀損聲請人栽種之冬瓜、南瓜、胡瓜、香椿、香蕉、芙蓉
    花樹及自動噴水系統，復於99年3 月27日16時許，在該農場
    毀損聲請人之南瓜，此乃被告等挾怨報復而毀損聲請人之農
    作物。
  (四)此外，聲請鑑定上開光碟是否遭剪接，以明事實發生經過，
    並傳喚曾郁文出庭，證明乙○○確於上開時點在光武農場，
    公然辱罵聲請人「瘋子」等情。
四、按犯罪事實應依證據認定之，無證據不得認定犯罪事實，刑
    事訴訟法第154 條第2 項定有明文。再事實之認定，應憑證
    據，如未能發現相當證據，或證據不足以證明，自不能以推
    測或擬制之方法，為裁判基礎；而認定犯罪事實所憑之證據
    ，雖不以直接證據為限，間接證據亦包括在內，然而無論是
    直接或間接證據，其為訴訟上之證明，須於通常一般人均不
    致有所懷疑，而得確信為真實之程度者，始得據為有罪之認
    定；又告訴人之告訴，本以使被告受刑事訴追為目的，故其
    陳述是否與事實相符，自應調查其他證據，以資審認，苟其
    所為攻擊之詞，尚有瑕疵，則在此瑕疵未予究明以前，即不
    能遽採為斷罪之基礎（最高法院29年上字第3105號、30年上
    字第816 號、40年台上字第86號、52年台上字第1300號、69
    年台上字第1531號及76年台上字第4986號判例意旨可資參照
    ）。
五、原不起訴處分書、再議駁回處分書調查結果，尚難認被告等
    有何上開所示之傷害等犯行，其理由已論列甚詳，惟聲請人
    仍執陳詞再予爭執。經查：
  (一)傷害罪部分：
    1.本件聲請人指稱其遭被告丁○○傷害及被告乙○○教唆傷
      害乙節，被告丁○○辯稱：於99年3 月14日中午，因為丙○○一下車就說要告我，且對我拍照，我想我自己要留一
      些證據，所以我也拿手機對他拍攝，然後他先揮拳把我手
      上手機打掉，接著又揮拳，我以手擋住，我想丙○○之所
      以受傷，應係他攻擊我時，我以手擋住他才受傷，我並無
      出手毆打丙○○，後來我的手機遭丙○○打到地上，我彎
      腰撿手機時，丙○○便跑到他的後車廂拿出鐵棍追打我，
      我就開始跑，乙○○並無教唆我打人，乙○○是事後才出
      來等語（見99年度偵字第5469號卷第99、100 頁）；被告
      乙○○辯稱：當時我在農場內貨櫃屋吃飯，聽到外面有吵
      鬧聲，便出來看，見丙○○持鐵棍要追打丁○○，當時丁○○在搬東西，丙○○開車過來下車向丁○○挑釁，我出
      來時就看到丙○○追打丁○○情形，我沒有毆打丙○○，
      亦沒有教唆丁○○打丙○○等語（見99年度偵字第5469號
      卷第99頁）；又本案之現場情形，業經被告乙○○為現場
      錄影在案並提供該錄影光碟，經臺灣士林地方法院檢察署
      勘驗結果：於99年3 月14日（監視器日期未校正，誤紀錄
      為2000年3 月13日）中午12時13分許，丙○○駕駛白色自
      用小客車至光武農場，丁○○即從農場小徑往丙○○方向
      走去，兩人談話距離越來越近，丙○○忽然以左手往丁○○身上伸出後即後退，兩人相隔適當距離繼續爭論，並走
      向道路對面相互拍攝，突然丙○○以右手往後伸展，左手
      臂往前揮，攻擊丁○○後立即後退，旋即跑至其車輛後方
      開啟後車廂，再拿取物品追向丁○○，丁○○見狀，遂往
      左方逃離，屆時乙○○始向該農場小徑走出來，丙○○因
      追打丁○○未果乃返回其停放車輛處，駕車離開現場等情
      ，有99年4 月21日勘驗筆錄1 份在卷可佐（見99年度偵字
      第5469號卷第59至74頁）。互核上開事證，足以認定被告
      丁○○、乙○○二人所辯確與現場錄影情形相符，亦即聲
      請人即告訴人丙○○確有出手且持物品攻擊丁○○之情形
      ，而被告丁○○並無傷害聲請人丙○○之行為，其二人之
      辯詞，確堪採信。
    2.再聲請人雖以行政院國軍退除役官兵輔導委員會臺北榮民
      總醫院診斷證明書及受傷照片為證，然該診斷書僅載明頭
      部外傷，未具體描述受傷情形，復觀該受傷照片，僅係左
      耳附近膚色泛紅，然該膚色與聲請人未受傷之頸部、手部
      膚色大致相符，有上開診斷證明書、受傷照片各1 份附卷
      可佐（見99年度偵字第5469號卷第33、41、47頁），亦難
      據此診斷證明書及受傷照片內容證明聲請人之具體傷勢，
      以及因而論斷該傷勢確為被告丁○○所致，是聲請人此部
      分之指訴，尚非無疑。而本案亦無其他事證足以證明被告
      乙○○有何教唆被告丁○○傷害聲請人丙○○之行為，而
      聲請人之指訴亦有上開瑕疵，揆諸前開規定，尚難僅憑聲
      請人之片面指訴，而逕入被告丁○○傷害及被告乙○○教
      唆傷害之罪行。
    3.上開光碟內容經檢察事務官為勘驗之時，因發現錄影顯示
      時間發生偏差，已載明於勘驗筆錄內，且勘驗錄影之內容
      ，更與聲請人所陳不同；再經本院核對上開錄影光碟所翻
      拍之內容及勘驗筆錄，互核之結果，其錄影內容連續，畫
      面上方顯示時間亦無中斷之情形，且依勘驗之翻拍照片及
      人物動作連續，亦查無曾有剪輯或中斷之情形，足認該錄
      影光碟確有相當之可信性；況聲請人亦未提供任何證據以
      證明現場情形與光碟內容不相符合，自難據以論斷被告丁○○有何傷害聲請人及被告乙○○有何教唆傷害之舉。
    4.末查聲請人雖稱：再議處分書指鹿為馬認該光碟為聲請人
      所提供云云，經本院細繹乙○○警詢筆錄及勘驗筆錄，該
      光碟確為乙○○所提供，此亦為原不起訴處分書所載明，
      是再議處分書上稱該光碟為聲請人所提，顯為誤載，並不
      影響原處分認定之結果，本院亦認無再予調查之必要，併
      此敘明。
  (二)公然侮辱罪部分：
    聲請人雖指訴證人曾郁文曾書立見證書，上載有其見到丙○○遭年輕人以言語辱罵等情，何以原檢察官無視該證人，未
    再訂期傳喚，而率予不起訴處分云云，惟查：
    1.聲請人雖指稱於99年4 月11日，在光武農場，證人曾郁文
      有聽見被告乙○○罵伊瘋子，但沒有當場錄音云云。經查
      證人曾郁文於檢察官99年7 月2 日偵查中經傳喚並未到庭
      ，且具狀表示：「1 、案號：廉股99年度偵字第5469號，
      2 、本人正確姓名：曾郁文( 來文錯誤姓名曾裕文) ，3
      、待證事實：教唆傷害一事不知情，4 、本人也不認識乙○○，5 、特此聲明此事與我無關」等語，此有證人所提
      出之99年6 月23日聲明書1 份在卷可稽( 見偵字第5469號
      卷第176 頁) ，本院審酌證人曾郁文既曾經原檢察官傳喚
      作證仍未到庭，並書立聲明書表明不認識被告乙○○，亦
      不知教唆傷害一事，足認證人就本案已為具體意見之表達
      ，而檢察官就此部分亦為具體之調查，其證據之調查及認
      定並無違誤之處。
    2.又本案經臺灣士林地方法院檢察署檢察官於99年7 月19日
      為不起訴處分，再經臺灣高等法院檢察署檢察長於99年8
      月30日為駁回再議之處分，而聲請人於99年9 月14日聲請
      交付審判時，始提出證人曾郁文於99年9 月6 日見證書，
      本院參酌該份見證書從未出現於檢察官偵查中，且係證人
      於99年9 月6 日所書立，且關於交付審判程序之調查證據
      之範圍，自應以偵查中曾顯現之證據為限；又為避免與刑
      事訴訟法第260 條之再行起訴規定混淆不清，故法院對於
      聲請交付審判案件之審查，應限於檢察官不起訴處分是否
      違法，亦如上所述，是以就此見證書既未曾顯現於檢察官
      偵查中，檢察官自無從於偵查中據此再予調查；且揆諸前
      開說明，交付審判之制度乃在審查該案件是否已經跨越起
      訴門檻，亦即符合刑事訴訟法第251 條第1 項規定「足認
      被告有犯罪嫌疑」檢察官應提起公訴之情形，縱或法院對
      於檢察官所認定之事實有不同判斷，惟該案件必須繼續偵
      查始能判斷應否起訴者，法院仍應依據現行第258 條之3
      第2 項前段，以聲請無理由裁定駁回，是以本院自不得就
      聲請人所另行提出之事證再為調查。綜上所述，上揭不起
      訴處分及再議駁回處分書中，已詳述何以認定被告等人不
      構成聲請人所指公然侮辱之理由，且依檢察官所調查之證
      據，亦不足以認定不起訴處分有何違法之處，揆諸前開說
      明，亦不得據此聲請交付審判。
    (三)毀損罪部分：
      雖聲請人稱被告等人因挾怨報復而毀損其農作物及農具，
      有證人陳麗惠可證云云。然經證人陳麗惠證稱：當時伊過
      去向丙○○買菜，見兩人彎腰手拿綠色的東西，但他們到
      底詳細做了那些事情或時間有多長，伊就不清楚了等語（
      見99年度偵字第5469號卷第183 、184 頁），顯見證人陳
      麗惠未曾目擊被告等人為前開犯行，且聲請人亦未提供證
      據證明上開物品確為被告等人所毀損，是本件除聲請人之
      指訴以外，詳閱本件偵查卷宗並無證據足資證明被告等人
      確有聲請人所指訴之犯行，本件所查明之事實及證據並未
      跨越提起公訴之門檻，洵屬明確，是難認被告等人有何毀
      損農作物、植栽及噴水系統之行為。
    (四)末查，聲請人另聲請將被告乙○○所提出監視器所拍攝光
      碟母帶送請刑事警察局或法務部調查局鑑定是否遭剪接云
      云。惟查，聲請人於偵查中未提出相當之釋明，進而質疑
      該拍攝光碟係遭剪接而要求檢察官送請鑑定，而本院經核
      對上開錄影光碟內容及檢察事務官之勘驗筆錄，亦無遭剪
      輯或中斷情形之相關跡證，聲請人僅空言質疑上開光碟內
      容有遭剪接之情形，而聲請本院重新調查證據，惟依前揭
      說明，聲請交付審判之調查證據範圍，應以偵查中曾顯現
      之證據為限，而審查該案件是否已經跨越起訴門檻，亦即
      符合刑事訴訟法第251 條第1 項規定「足認被告有犯罪嫌
      疑」檢察官應提起公訴之情形，而檢察官既就該證據為調
      查及評價，本院亦認其證據之調查並無違法之處，自不得
      就聲請人新提出之證據再為調查，是聲請人此部分關於證
      據調查之聲請，亦無理由，併予敘明。
六、綜上各情相互參酌，本件檢察官係依據刑事訴訟法第252 條
    第10款之規定予以不起訴處分，該處分並無裁量逾越或裁量
    濫用之情形，即難僅憑聲請人片面之指訴，遽以該等罪責相
    繩。此外，聲請人所指其他理由，業經不起訴處分書及再議
    駁回理由中詳細審酌無訛，此外，復查本件於檢察官偵查中
    亦無其他證據足認被告涉有上揭犯行，本院就檢察機關依其
    合理之裁量後所認定及依職權調查之事實，認並無顯然違背
    論理法則、經驗法則或其他證據調查之法則，洵屬無疑。故
    本案檢察機關依據上開事證，認為被告之罪嫌不能證明，因
    而為不起訴處分及駁回再議聲請，於事實調查程序及相關事
    證之評價，於法均無不合，聲請人猶執前詞，聲請交付審判
    ，其聲請為無理由，爰依刑事訴訟法第258 條之3 第2 項前
    段規定，裁定如主文。
中    華    民    國    99    年    11    月    3     日
                  刑事第四庭審判長法  官  李育仁
                                  法  官  謝佳純
                                  法  官  徐文瑞
以上正本證明與原本無異。
本件不得抗告。
                                  書記官  蔡雨呈
中    華    民    國    99    年    11    月    3     日

司法院資訊處製作；財團法人民間司法改革基金會備份。
